臺灣屏東地方法院刑事判決　　　　　　　 95年度訴字第409號
公　訴　人　臺灣屏東地方法院檢察署檢察官
被　　　告　丙○○
選任辯護人　康清敬律師
上列被告因違反毒品危害防制條例案件，經檢察官提起公訴（94
年度偵字第4637號），本院判決如下：
    主  文
丙○○販賣第三級毒品，處有期徒刑伍年捌月。扣案之第三級毒
品愷他命伍拾壹包（含袋重為肆拾點陸零貳公克）、第四級毒
品硝甲西泮壹佰拾玖顆、硝甲西泮之外包裝夾鏈袋貳只均沒收
。
    事  實
一、丙○○明知愷他命（Ketamine，俗稱「K 他命」）及硝甲西
    泮（Nimetazepam ，俗稱「一粒眠」），分別係毒品危害防
    制條例第2 條第2 項第3 款、第4 款所定之第三級、第四級
    毒品，不得非法持有、販賣。其於民國94年9 月17日19時許
    ，在屏東縣恆春鎮墾丁里大尖山音樂會會場門口，遇有1 名
    真實姓名年籍不詳之成年男子向其兜售愷他命及硝甲西泮，
    丙○○便與該名成年男子返回其位於屏東縣恆春鎮○○里○
    ○路302 號大尖山飯店326 室內，施用該名成年男子所提供
    之毒品，確認係愷他命及硝甲西泮無誤後，竟基於意圖營利
    而販賣第三級毒品愷他命及第四級毒品硝甲西泮之犯意，分
    別以新臺幣（下同）3 萬元及2 千元之代價，1 次販入愷他
    命51包（含袋重43.602公克）及硝甲西泮140 顆（分兩夾鏈
    袋包裝），除供己施用外，並欲以愷他命每包1 千元及硝甲
    西泮每顆25元至30元之價格伺機販出圖利。嗣為警於94年9
    月17日23時30分許，在上開音樂會會場內之廁所查獲許正莒
    施用毒品時，丙○○亦在現場，經丙○○當場同意偕同警方
    前往上開大尖山飯店326 號住宿房間執行搜索，而為警在其
    住宿之上述飯店房間內扣得愷他命51包（含袋重43.602公克
    ）、硝甲西泮139 顆（分兩夾鏈袋包裝，原有140 顆，因已
    食用1 顆，僅餘139 顆）、其所有且供施用愷他命之吸管1
    支及卡片1 張、其用以施用愷他命而為上開大尖山飯店所有
    之盤子2 個、夾鏈袋5 只、現金2 千3 百元，以及瓦斯槍1
    支、鋼瓶5 支、鋼珠50顆（此涉嫌違反槍砲彈藥刀械管制條
    例部分另由檢察官偵辦）等物，且經丙○○同意對其採尿送
    驗，其尿液呈愷他命陽性反應，始查知上情。
二、案經屏東縣警察局恆春分局報告臺灣屏東地方法院檢察署檢
    察官偵查起訴。
    理  由
壹、程序部分：
一、被告丙○○於警詢及偵查中所為自白，均具有證據能力：
    按被告之自白，須非出於強暴、脅迫、利誘、詐欺、疲勞訊
    問、違法羈押或其他不正之方法，且與事實相符者，得為證
    據，刑事訴訟法第156 條第1 項定有明文。觀之本件被告丙
    ○○乃自願接受夜間訊問，警詢筆錄製作過程先由承辦員警
    依刑事訴訟法第95條規定告知權利，於詢問過程中亦針對案
    發過程詳予陳述，並表示販入之愷他命及硝甲西泮除供自己
    施用外，亦欲伺機販售等情，除經證人即員警甲○○到庭證
    述屬實外，亦有94年9 月18日第1 次及第2 次警詢筆錄在卷
    可稽。嗣於偵查中被告仍坦認販入本件愷他命及硝甲西泮之
    前，即有販賣該毒品之意圖等語（見偵卷第11頁）。蓋以承
    認犯罪事實與否乃涉及將來刑事責任之追訴，而販賣毒品向
    為我國政府所嚴禁並立法嚴格加以處罰，被告為一智慮成熟
    之成年人，實無可能甘冒重典而任意虛偽自白其涉有非法販
    賣第三級毒品及第四級毒品之情。又被告及辯護人於本院95
    年8 月22日準備程序中明確表示不爭執被告於警詢及偵查中
    自白之任意性及證據能力，且本院審酌該陳述作成時之情況
    ，並無不正取供之情事，足認其於警詢及偵查中所為自白均
    係出於任意性而為之陳述，本院自得採為認定事實之證據。
二、扣案之愷他命51包（含袋重43.602公克）、硝甲西泮139 顆
    之證據能力：
    關於警方在被告上開住宿之大尖山飯店326 號房間內扣得之
    愷他命51包（含袋重43.602公克）及硝甲西泮139 顆等證據
    之證據能力，被告之辯護人為被告辯稱：本件警方在前開音
    樂會會場內之廁所搜索被告之身體及隨身物件，以及前往被
    告住宿之大尖山飯店326 號房間執行搜索等行為，均未經被
    告之同意，而屬違法搜索，又證人即員警丁○○於審理時證
    述本件自願受搜索同意書係於返回警局後始由被告填寫並簽
    名，且證人乙○○於審理時亦證稱在上開音樂會會場入口看
    到被告都沒講話，並有1 、2 位警察握住被告的手，當時警
    察有說要到被告住的飯店搜索，被告是讓警察押走的等語（
    見本院卷第66頁、第80、82頁），足見該自願受搜索同意書
    是返回警局後始製作，故搜索當時應該未經被告之同意，是
    本件搜索應為違法搜索，所扣得之上開物品均非合法取得之
    證據，應無證據能力云云。經查：
（一）按搜索，經受搜索人出於自願性同意者，得不使用搜索票
      。但執行人員應出示證件，並將其同意之意旨記載於筆錄
      ，刑事訴訟法第131 條之1 定有明文。又上開規定，僅要
      求搜索必須出於受搜索人之自願性同意，執行人員應出示
      證件，並將其同意之意旨記載於筆錄，至於自願性搜索同
      意書之簽署與否及是否應於執行搜索前為之，則法無明文
      。衡諸搜索具有時效性及急迫性，偵查蒐證具有高度之公
      益需求，執行搜索充滿危險性及未知性，自應賦予執行人
      員相當的彈性與空間，以因應具體情況。法既無明文要求
      必須於執行搜索前簽署自願受搜索同意書，即不得將該義
      務強加於執行人員身上，故依據自願性同意搜索而執行搜
      索之場合，實務上通常雖均簽有自願受搜索同意書，然僅
      須於執行搜索時，確實已取得受搜索人之同意即已足，至
      於自願性搜索同意書之簽署與否及簽署時間，無關閎旨。
（二）查本件被告因處於警方查獲施用毒品之犯罪現場而為警懷
      疑是否亦有涉嫌違反毒品危害防制條例之行為，經被告表
      示同意警方搜索其身體、隨身物品、住宿房間及車子後，
      為警當場搜索被告之身體及隨身物件，並由被告帶同警方
      至前開大尖山飯店房間內搜索，而在該房間內扣得上揭扣
      案物品等情，有經被告於受搜索人欄簽名表示同意搜索之
      搜索扣押筆錄、扣押物品目錄表暨自願受搜索同意書各1
      份在卷可參（警卷第26至28頁），而被告於警偵訊時，經
      警方及檢察官分別再次確認本件搜索是否確係經由其同意
      而行之，被告亦供承：「（問：警方因你在吸毒現場而懷
      疑你也有吸食毒品，是否經你同意前往你住宿地點搜索？
      ）我本人當場同意搜索。」、「（問：你同意搜索範圍為
      何？）我同意警方搜索我身體、住宿房間、車子、隨身物
      品。」、「（問：你住宿地點為何？幾號房？）我住在屏
      東縣恆春鎮墾丁里墾丁大尖山飯店326 號房。」（見警卷
      第3 頁）及「（問：警察經你同意搜索你投宿的大尖山飯
      店326 號房？）是的，並扣得扣案物品。」（見偵卷第11
      頁）等語，且被告及辯護人於本院準備程序中對於上開警
      偵訊筆錄記載內容屬實一情並不爭執，是以，本件搜索既
      已取得被告之同意，縱自願受搜索同意書係返回警局後始
      製作，參諸前揭說明，尚不影響本件搜索之合法性。
（三）而證人乙○○雖於審理時證述在上開音樂會會場入口看到
      有1 、2 位警察握住被告的手，當時警察有說要到被告住
      的飯店搜索，被告是讓警察押走的等語，惟參之其於審理
      時證稱：我是在音樂會會場入口遇到他們，我有要過去跟
      被告講話，但是警察不讓我靠近；被告在廁所被警察盤檢
      的時候，我沒有看到，我只是在會場入口聽到警察說要帶
      被告到他旅館房間搜一搜，當時在會場入口被告都沒有講
      話等情（見本院卷第80至82頁），可知證人乙○○並未親
      眼見聞被告在上開音樂會會場廁所內與警方對話及互動之
      事實，其僅見聞被告與警方在音樂會會場入口而即將前往
      被告住宿處搜索之過程，又證人乙○○當時既未與被告交
      談，則其當無從得知或瞭解其遇見被告前，被告是否已同
      意警方搜索一事，故不得僅憑證人乙○○證稱被告在音樂
      會會場入口沒有講話等語，遽認被告未同意警方搜索。至
      證人乙○○雖證稱被告是被警察押走一語，然其亦明確證
      述被告當時並未被戴上手銬，僅係有1 、2 位員警握住被
      告的手等語（見本院卷第80、82頁），足知被告當時之人
      身自由尚未達遭拘束之程度而僅係為警陪同在側，況此亦
      不足證明被告未同意警方搜索之事實。是辯護人上開辯詞
      ，尚無足採。
（四）準此，本件搜索既係經由被告自願性同意行之，其合法性
      自屬無疑，則本件搜索所扣得之愷他命51包（含袋重43.6
      02公克）、硝甲西泮139 顆，即係合法取得之證據，均具
      有證據能力。
三、按法院或檢察官得囑託醫院、學校或其他相當之機關、團體
    為鑑定，鑑定之經過及其結果，應命鑑定人以言詞或書面報
    告，刑事訴訟法第208 條第1 項、第206 條第1 項分別定有
    明文。臺灣屏東地方法院檢察署囑託行政院衛生署管制藥品
    管理局對本件扣案之愷他命、硝甲西泮進行鑑定，鑑定該等
    物品之成分，以及囑託臺灣檢驗科技股份有限公司檢驗被告
    之尿液是否有毒品反應，是行政院衛生署管制藥品管理局函
    覆之檢驗成績書及臺灣檢驗科技股份有限公司濫用藥物尿液
    檢驗報告各1份，均屬鑑定報告而有證據能力，合先敘明。
貳、實體部分：
一、訊據被告固坦承員警在其前開大尖山飯店住宿房間內搜索扣
    得之愷他命及硝甲西泮等毒品，均為其所有，且該毒品係於
    前揭時、地，向1 名姓名年籍不詳之成年男子購買所得之事
    實，惟其矢口否認有何販賣第三級毒品愷他命及第四級毒品
    硝甲西泮之犯行，辯稱：我沒有販賣愷他命及硝甲西泮的意
    思，扣案的愷他命及硝甲西泮是我買來要自己吃的云云。經
    查：
（一）被告於94年9 月17日19時許，在屏東縣恆春鎮墾丁里大尖
      山音樂會會場門口，遇有1 名真實姓名年籍不詳之成年男
      子向其兜售愷他命及硝甲西泮，丙○○便與該名成年男子
      返回其位於屏東縣恆春鎮○○里○○路302 號大尖山飯店
      326 室內，施用該名成年男子所提供之毒品，確認係愷他
      命及硝甲西泮無誤後，基於販賣第三級毒品愷他命及第四
      級毒品硝甲西泮之犯意，分別以3 萬元及2 千元之代價，
      1 次購買愷他命51包（含袋重43.602公克）及硝甲西泮14
      0 顆（分兩夾鏈袋包裝），除供己施用外，並欲以愷他命
      每包1 千元及硝甲西泮每顆25元至30元之價格販出圖利之
      事實，業據被告於警偵訊時供承綦詳（見警卷第1 至12頁
      、偵卷第11頁）。而在被告住宿之前開大尖山飯店326 號
      房間內扣得之白色粉末51包及淺橘色藥丸2 包（139 顆）
      ，經送請行政院衛生署管制藥品管理局檢驗，其結果為：
      淺橘色圓形錠檢出Nimetazepam 成分，白色粉末51包（含
      袋重43.602公克）因外觀相似，抽檢其中1 包，檢出Keta
      mine成分，愷他命（Ketamine）屬「管制藥品管理條例」
      第三級管制藥品或「毒品危害防制條例」第三級毒品，惟
      經行政院衛生署核准登記之愷他命製劑，僅單方注射劑一
      種；硝甲西泮（Nimetazepam） 屬「管制藥品管理條例」
      第四級管制藥品或「毒品危害防制條例」第四級毒品等情
      ，有該局94年12月2 日管檢字第09400117 17 號檢驗成績
      書1 份在卷可稽。又前開扣案愷他命及硝甲西泮，均係被
      告基於意圖販賣圖利及供己施用之目的而販入之事實，已
      經其於警詢及偵查中數度供稱：K 他命我自己也有在吸食
      ，另一部分是想趁音樂祭時販賣圖利，一粒眠也是我自己
      也有在食用，另一部分也是想趁音樂祭時販賣圖利；我所
      購買之K 他命與一粒眠如果有人要購買，我也願意轉售圖
      利；K 他命及一粒眠是我在昨天晚上7 點多時在大尖山音
      樂祭入口碰到1 位不知名的男子向我兜售的，他問我想不
      想賣這些東西，我說想，他就以3 萬元賣K 他命給我，一
      粒眠是以2 千元買的，我打算K 他命以1 包1 千元賣出，
      一粒眠以每顆25元至30元賣出等語明確（見警卷第4、11
      頁及偵卷第11頁），且被告於查獲當日為警對其採集之尿
      液，經送驗結果，呈Ketamine陽性反應，有卷附之臺灣檢
      驗科技股份有限公司95年1 月6 日報告編號KH2005C00000
      00號濫用藥物尿液檢驗報告1 紙可佐，復有扣案多達51包
      之愷他命及139 顆之硝甲西泮可憑，足見被告購入愷他命
      及硝甲西泮等毒品之部分係供販賣用途之事實，已甚顯明
      。
（二）而被告雖於本院準備程序及審理時翻異前詞，辯稱扣案之
      愷他命及硝甲西泮均係供自己施用，而無販賣營利之意圖
      云云，且辯護人亦為被告辯稱：依證人乙○○證述被告曾
      告知其扣案之毒品係被告自己要施用之情，及被告當日於
      音樂會會場之廁所內為警盤查時，身上並無攜帶任何毒品
      ，足顯被告無在音樂會會場販賣毒品之意圖云云。然查：
  １、被告對於施用愷他命及硝甲西泮之頻率與份量之問題，先
      於警詢中供稱：「（問：你每次吸食K 他命與一粒眠的份
      量為何？）K他命約0.1或0.2公克，一粒眠約1至2 粒。」
      、「（問：你多久吸食K他命與一粒眠1次？）約1至2個星
      期吸食1 次。」等語（見警卷第5 頁），復於本院審理時
      改稱：「（問：K他命多久施用1次？）不一定，有時候2
      、3 個小時內會連續施用約3、4或5 包。」、「（問：多
      久用1 次？）不一定，想到才會施用，沒有想到就不會施
      用。」、「（問：一粒眠多久會施用1 次？一次施用的份
      量如何？）不一定，1 次約吃3至5顆。」、「（問：你所
      施用K他命1包的份量，是否與被警察查獲的K他命1包的份
      量相同？）份量大概還要再多一點點。」等語（見本院卷
      第82、83頁），可知被告對於施用愷他命及硝甲西泮之頻
      率與份量之陳述，前後差異甚鉅，而無從認定何者為真。
      然而，果被告於警詢中所述屬實，以本件扣案愷他命（含
      袋重43.602公克）及硝甲西泮（139 顆）之數量計算，扣
      案之愷他命及硝甲西泮約分別可供被告施用長達200 至40
      0日及69至139日，此與一般施用毒品者，為恐所購之毒品
      可能因保存不易受潮變質，並因數量龐大而增加被查緝之
      風險，身邊僅留存數公克或微量之毒品供施用之常情，顯
      然迥異。又倘被告於本院審理時所述之施用頻率與數量始
      為真，因其施用愷他命及硝甲西泮無固定之頻率，則被告
      將無法計算或預期何時能將扣案毒品施用完畢，而徒增扣
      案毒品因受潮損壞而不堪施用，以致減損或喪失其價值之
      可能，而亦與上述常情相悖。
  ２、再者，愷他命為政府相關治安單位或機關查緝甚嚴之毒品
      ，取得不易且違法，因而價格高昂，若依照法務部調查局
      96年3月13日調緝參字第09600107170號函所檢送之「94年
      下半年國內愷他命買賣平均價格表」所載之愷他命小盤每
      1公克價格平均最低價為1千8百元，每1公克平均最高價為
      2 千8 百元計算，則本件扣案愷他命（含袋重43.602公克
      ）如以40公克計算之市價至少約在7 萬2 千元至11萬2 千
      元之譜，不僅數量非微，且價格不斐，若僅係供自己施用
      ，何須1 次投入高額金錢購買大量愷他命，而甘冒毒品因
      受潮變質致無法施用而受損失之危險。
  ３、又依被告所言，扣案之愷他命及硝甲西泮總共係以3萬2千
      元1 次購得，依本院向財政部臺灣省南區國稅局屏東縣分
      局調取之被告於94年綜合所得稅各類所得資料清單及稅籍
      資料清單2 份（本院卷第111至114頁），其於94年間僅有
      6千3百2拾6元之所得，參以被告於審理時自承其每月收入
      僅2 萬多元且名下並無不動產一情（見本院卷第14頁），
      堪認其收入不豐，在其收入須同時支敷日常生活費用及吸
      毒開銷，且上開毒品又係物稀昂貴且容易受潮之物品等情
      形下，若非欲行販出牟利，豈有耗資逾上開每月平均所得
      而1 次購入扣案之大量毒品之理，此與一般施用毒品之人
      通常不會1 次投注鉅額金錢購買大量毒品之情，顯然不同
      。又一般施用毒品如確有需要儲備多量愷他命供己隨時取
      得施用，亦不會選擇以少量多包之方式購買，蓋愷他命如
      前所述屬物稀昂貴之物品，分裝於夾鏈袋將會有少量愷他
      命沾附於夾鏈袋，無形中造成浪費，被告果真有意1 次購
      買大量毒品供己施用，其選擇購買51包愷他命之方式，則
      有違於常情。
  ４、又證人乙○○雖於審理中證稱：被告買的時候我不知道他
      是買毒品，是買完以後我才知道他購買毒品的事，當時我
      有問他買這些東西是不是要自己施用，他說是要自己施用
      等語。然觀以被告於審理時供稱其施用愷他命及一粒眠均
      約有1 年之時間（見本院卷第82頁），及證人乙○○於審
      理時證述其不知道被告有施用毒品之習慣（本院卷第81頁
      ）等情，即知證人乙○○於本件案發前，對於被告接觸毒
      品之行為並不知悉，足認被告於長期施用愷他命及一粒眠
      等毒品之期間，鑑於政府長期透過報章雜誌及電子媒體強
      力宣導施用毒品乃傷身違法行為，已知為免他人發現其有
      接觸毒品之行為，而刻意隱密施用毒品情事，始未告知證
      人乙○○。基此，當被告遭證人乙○○發現購買本件毒品
      而詢問被告用途時，礙於販賣上開毒品係觸犯刑典之重大
      犯罪而須低調暗中進行交易之社會現實，被告更不可能將
      欲販賣上開毒品之意圖坦白告訴證人乙○○，是以，證人
      乙○○上開證述，尚無法遽為被告無販賣前開毒品意圖之
      有利認定。至被告於94年9 月17日當日在前開音樂會會場
      之廁所內同意警方搜索其身體及隨身物件時，雖無在其身
      上發現毒品愷他命及硝甲西泮，然此僅可證明被告當時並
      未攜帶愷他命及硝甲西泮至音樂會現場，況毒品交易向為
      墾丁音樂祭時警方嚴格查緝之違法行為，攜帶大量毒品至
      音樂會現場，將增加暴露毒品交易行為而遭緝獲之風險，
      則被告實有為毒品交易安全隱密之慎重起見，先於音樂會
      現場搜尋買家，再至他處交易之可能性，準此，仍不得僅
      憑被告未攜帶扣案之愷他命及硝甲西泮至音樂會現場，即
      率予認定被告無販賣愷他命及硝甲西泮之犯意。
（三）承上所述，被告及辯護人前揭所辯，均不足採。綜前各情
      互核勾稽，可認被告於警偵訊中之自白確與事實相符，應
      可採信。本件事證明確，被告前開犯行，洵堪認定，應依
      法論科。
二、論罪科刑：
（一）按販賣毒品罪，不以販入之後，復行賣出為必要，只須意
      圖營利而販入或賣出，有一於此，犯罪即應成立，最高法
      院92年臺上字第7046號、94年臺上字第5317號判決意旨可
      資參照。故核被告意圖營利而販入第三級毒品愷他命及第
      四級毒品硝甲西泮之行為，分別係犯毒品危害防制條例第
      4 條第3 項之販賣第三級毒品罪及同條第4 項之販賣第四
      級毒品罪（本件起訴書犯罪事實已敘及被告於購入扣案愷
      他命及硝甲西泮之初即有營利販賣之意圖，論罪法條則誤
      載為毒品危害防制條例第5 條第3 項及同條第4 項，惟此
      業經檢察官當庭陳述更正起訴法條為販賣第三級毒品罪、
      第四級毒品罪，附此敘明。）。又毒品危害防制條例第4
      條第3 項及同條第4 項法定罰金刑部分，於被告行為後，
      刑法第33條第5 款已修正施行，而修正後刑法第33條第5
      款規定「罰金：新臺幣1,000 元以上，以百元計算之」，
      與修正前刑法第33條第5 款規定「罰金：1 元以上」不同
      ，比較新舊法結果，以舊法所定罰金下限較低，較有利於
      行為人，而應適用舊法規定科刑。
（二）又按刑法第2 條第1 項前段所規定之「法律有變更」及刑
      事訴訟法第302 條第4 款所謂「犯罪後之法律已廢止其刑
      罰」，其所稱之「法律」，係指依中央法規標準法第4 條
      之規定制定公布之刑罰法律而言，此觀憲法第170 條之規
      定自明。行政機關依據委任立法而制定具有填補空白刑法
      補充規範之法規命令，雖可視為具法律同等之效力，然該
      法規命令之本身，僅在補充法律構成要件之事實內容，即
      補充空白刑法之空白事實，並無刑罰之具體規定，究非刑
      罰法律，該項補充規範之內容，縱有變更或廢止，對其行
      為時之法律構成要件及處罰之價值判斷，並不生影響，於
      此，空白刑法補充規範之變更，僅能認係事實變更，不屬
      於刑罰法律之變更或廢止之範疇，自無刑法第2 條第1 項
      法律變更之比較適用問題，應依行為時空白刑法填補之事
      實以適用法律（最高法院94年度臺上字第771 號判決意旨
      參照）。而按「毒品之分級及品項，由法務部會同行政院
      衛生署組成審議委員會，每3 個月定期檢討，報由行政院
      公告調整、增減之」，毒品危害防制條例第2 條第3 項定
      有明文，而行政院於95年8 月8 日以院臺法字第09500348
      92號公告修正「毒品之分級及品項」部分分級及品項，刪
      除原屬附表四編號44硝甲西泮（硝甲氯平）（Nimetazepa
      m） ，另增列硝甲西泮列為附表三第三級毒品編號23號，
      並於同日生效，揆諸上揭意旨，此乃是行政主管機關適當
      時情形所為之事實變更，並非刑罰法律有所變更，自應依
      行為時空白刑法填補之事實，即被告行為時有效施行之同
      表公告認定硝甲西泮係第四級毒品，以適用法律，並不須
      比較新舊法。故本件硝甲西泮（Nimetazepam） 為毒品危
      害防制條例第2 條第2 項第4 款附表四編號44號所列之第
      四級毒品。又該毒品同屬藥事法所禁止販賣之禁藥，依重
      法優於輕法、特別法優於普通法之法律適用原則，於法條
      相競合時，應僅適用毒品危害防制條例論處，併此敘明。
（三）而被告於94年9 月17日在上開大尖山飯店326 號房內，1
      次同時購入第三級毒品及第四級毒品之2 種毒品之行為，
      係以一行為觸犯上開2 罪名，為想像競合犯，應依刑法第
      55條規定從一重之販賣第三級毒品罪處斷（按修正後刑法
      第55條但書係科刑之限制，為法理之明文化，非屬法律之
      變更，最高法院95年度第8 次刑事庭會議決議參照），檢
      察官起訴認應分論併罰，亦有未洽，併此敘明。
（四）爰審酌被告明知販賣毒品之行為乃毒品禍害之源，其源不
      斷，則流毒所及，非僅多數人之生命、身體受其侵害，並
      社會、國家之法益亦不能免，為害之鉅，非個人一己之生
      命、身體法益所可比擬，嚴重戕害國民之身心健康，危害
      社會非輕，竟仍為圖販賣毒品牟利而購入本件扣案毒品，
      惟考量前無其他犯罪前科紀錄，有臺灣高等法院被告前案
      紀錄表1 份在卷可稽，且購入毒品均未賣售，犯罪情節尚
      非重大，及犯後否認犯行之態度等一切情狀，量處如主文
      所示之刑，以資懲警。
（五）沒收部分：
  １、按毒品危害防制條例雖無處罰單純持有第三級毒品及第四
      級毒品之規定，惟「愷他命」及「硝甲西泮」既分屬第三
      級、第四級毒品，且依該條例之規定，凡製造、運輸、販
      賣、引誘他人施用及轉讓第三級、第四級毒品者，均有處
      罰明文，足證上開扣案之第三級毒品愷他命、第四級毒品
      硝甲西泮，應均屬違禁物甚明，僅以單純持有此類毒品，
      可罰性較低，依比例原則，予以除罪化而已（最高法院90
      年臺非字第121 號、92年臺非字第138 號判決意旨參照）
      。查扣案之白色粉末51包及淺橘色藥丸139 顆，經送驗結
      果，白色粉末含有第三級毒品愷他命之成分，淺橘色藥丸
      含有硝甲西泮成分，已如前述，均屬違禁物，因毒品危害
      防制條例第18條第1 項前段僅規定第一級、第二級毒品沒
      收銷燬之，而同條項中段之規定「沒入銷燬之」，乃屬行
      政罰之性質，僅能由查獲機關以行政處分之「沒入銷燬」
      程序處理，要不得由法院諭知「沒收銷燬」之刑事處分，
      故前開扣得之愷他命51包，自無從由法院依該條項規定諭
      知沒入銷燬；至毒品危害防制條例第19條第1 項固規定犯
      第4 條之罪者，其供犯罪所用或因犯罪所得之財物應沒收
      ，惟該條既未特別規定「不問屬於犯人與否，沒收之」等
      語，依該條沒收之物自應以屬於犯人者為限（最高法院93
      年臺上字第3263號判決意旨參照），是依毒品危害防制條
      例第19條第1 項沒收之物，須以屬犯人所有且供犯罪所用
      或因犯罪所得之財物為限，與刑法第38條第1 項第1 款違
      禁物不問屬於犯人與否均沒收之規定相較之下，二者沒收
      之要件全然不同，則毒品危害防制條例第19條第1 項有關
      沒收之規定，尚難認為係刑法第38條第1 項第1 款之特別
      規定。故上開扣案之第三級毒品愷他命51包及第四級毒品
      硝甲西泮139 顆既均屬違禁物，即無須再審酌該項毒品是
      否為犯人所有且供犯罪之用，均應逕依刑法第38條第1 項
      第1 款之規定宣告沒收（毒品危害防制條例第19條第1 項
      所稱「供犯罪所用或因犯罪所得之物」，不包括毒品本身
      ，最高法院95年度臺上字第911 號判決參照），包裝愷他
      命之夾鏈袋51只與所包裝之愷他命難以析離，應與愷他命
      併予沒收之。至愷他命鑑驗耗用之部分，既滅失而不存在
      ，當毋庸為沒收之諭知，附此敘明；
    2.而第四級毒品硝甲西泮所用之外包裝夾鏈袋2 只，係被告
      所有，亦據其供明在卷，又該毒品外包裝夾鏈袋既係用於
      包裹毒品，防其裸露、潮濕，便於攜帶販賣，亦屬供販賣
      毒品所用之物（最高法院92年度臺上字第1288號判決意旨
      可參），是該外包裝夾鏈袋2 只，自應依毒品危害防制條
      例第19條第1 項之規定，宣告沒收之。
    3.至扣案之吸管1 支、卡片1 張、盤子2 個，係被告施用愷
      他命所用之物，業據被告於警詢及本院審理中自承在卷（
      見警卷第4 頁、本院卷第83頁），並無證據證明係供本件
      販賣毒品之物；扣案之現金2 千3 百元亦無證據證明係因
      本件犯罪所得之物；又扣案之夾鏈袋5 只，尚無證據證明
      與本案販賣毒品之行為相涉；另扣案瓦斯槍1 支、鋼瓶5
      支、鋼珠50顆等物，亦與本件前開論罪科刑之販賣第三、
      四級毒品犯行全然無關，爰均不併為沒收之諭知，附予敘
      明。
據上論斷，應依刑事訴訟法第299 條第1 項前段，毒品危害防制
條例第4 條第3 項、第4 項、第19條第1 項，刑法第2 條第1 項
前段、第11條、第55條、第38條第1 項第1 款，判決如主文。
本案經檢察官潘國威到庭執行職務。
中　　華　　民　　國　　96　　年　　5　 　月　　29　　日
                刑事第一庭    審判長法　官  潘正屏
                                    法　官  曾吉雄
                                    法  官  黃聖涵
以上正本證明與原本無異。
如不服本判決，應於收受送達後10日內向本院提出上訴書狀。
中　　華　　民　　國　　96　　年　　5 　　月　　31　　日
 　　　　　　　　　　　　　　       書記官  蘇雅慧
附錄本案論罪科刑法條全文：
毒品危害防制條例第4 條
製造、運輸、販賣第一級毒品者，處死刑或無期徒刑；處無期徒
刑者，得併科新臺　幣1,000 萬元以下罰金。
製造、運輸、販賣第二級毒品者，處無期徒刑或7 年以上有期徒
刑，得併科新臺幣700 萬元以下罰金。
製造、運輸、販賣第三級毒品者，處5 年以上有期徒刑，得併科
新臺幣500 萬元以下罰金。
製造、運輸、販賣第四級毒品者，處3 年以上10年以下有期徒刑
，得併科新臺幣300 萬元以下罰金。
製造、運輸、販賣專供製造或施用毒品之器具者，處1 年以上7
年以下有期徒刑，得併科新臺幣100 萬元以下罰金。
前五項之未遂犯罰之。
